【裁判字號】    97,易,47
【裁判日期】    970131
【裁判案由】    家庭暴力防治法
【裁判全文】
臺灣基隆地方法院刑事判決                97年度易字第47號
公  訴  人  臺灣基隆地方法院檢察署檢察官
被      告  乙○○
上列被告因違反家庭暴力防治法案件，經檢察官提起公訴（96年
度偵字第6410號），本院判決如下：
    主  文
乙○○違反法院依家庭暴力防治法第十四條所為之禁止騷擾、跟
蹤之通常保護令裁定，處有期徒刑貳月，如易科罰金，以新台幣
壹仟元折算壹日。
    事  實
一、乙○○與丙○○前為夫妻關係，於民國96年11月9 日協議離
    婚，係家庭暴力防治法所稱之家庭成員，因乙○○於離婚後
    ，多次尾隨及騷擾丙○○，丙○○遂向本院聲請核發保護令
    ，經本院於96年12月6 日核發96年度家護字第236 號民事通
    常保護令，令乙○○不得直接或間接對丙○○為騷擾、跟蹤
    之聯絡行為，且除丙○○主動靠近外，應最少遠離丙○○處
    至少50公尺，該保護令之有效期間為8 月，乙○○復於96年
    12月13日親自收受該保護令，已知悉該保護令之內容，竟於
    96年12月23日凌晨4 時30分許，騎乘機車前往丙○○位於基
    隆市○○區○○路19號前之工作地點，要求丙○○撤銷保護
    令，丙○○未加理會，並於同日上午6 時許駕車離去，乙○
    ○竟騎乘機車一路在後跟蹤，行經基隆市○○路與忠四路口
    時，更以機車擋住丙○○所駕車輛去路，並敲打丙○○駕駛
    車輛之駕駛座車窗玻璃及車門，丙○○遂倒車駛上高速公路
    再返回市區繞行，行經基隆市○○路文化中心前，復遭乙○
    ○發現，乙○○即再度騎車跟隨在後，見丙○○欲駛上東岸
    高架橋時，又以機車擋在橋頭不讓丙○○通過，並敲打丙○
    ○駕駛車輛之駕駛座車窗玻璃及車門，要求丙○○搖下車窗
    ，因丙○○不從始離去，之後丙○○駕車欲前往忠二路派出
    所報案，行經基隆市○○路時，又遭乙○○發現並跟隨在後
    ，丙○○駛至忠二路派出所後，乙○○旋騎車趕至，並要求
    丙○○不准報案及撤銷保護令，以此方式對丙○○為騷擾及
    跟蹤，而違反上開保護令之內容。嗣經警員發現後出面制止
    並予逮捕，因而查獲上情。
二、案經基隆市警察局第一分局報請臺灣基隆地方法院檢察署檢
    察官偵查起訴。
    理  由
甲、程序方面
    按犯最重本刑為3 年以下有期徒刑、拘役或專科罰金之罪或
    刑法第320 條、第321 條之竊盜罪，經第二審判決者，不得
    上訴於第三審法院，此為刑事訴訟法第376 條第1 款、第2
    款所明定；另除簡式審判程序、簡易程序及第376 條第1 款
    、第2 款所列之罪之案件外，第一審應行合議審判，刑事訴
    訟法第284 條之1 亦有明文。本件被告乙○○涉犯家庭暴力
    防治法第61條之違反保護令罪，係屬最重本刑為3 年有期徒
    刑之罪，依據上開規定，得行獨任審判，核先敘明。
乙、實體方面
壹、證據能力部分
一、按被告以外之人於偵查中向檢察官所為之陳述，除顯有不可
    信之情況者外，得為證據，刑事訴訟法第159 條之1 第2 項
    定有明文。經查，證人丙○○於偵查中向檢察官所為之陳述
    ，業經具結，且自筆錄內容觀之，並無不正取供之情事，而
    無顯不可信之情況，依上開規定，自有證據能力。
二、次按被告以外之人於審判外之言詞或書面陳述，除法律有規
    定者外，不得作為證據；又被告以外之人於審判外之陳述，
    雖不符合刑事訴訟法第159 條之1 至第159 條之4 之規定，
    而經當事人於審判程序同意作為證據，法院審酌該言詞陳述
    或書面陳述作成時之情況，認為適當者，亦得為證據，而當
    事人、代理人或辯護人於法院調查證據時，知有上開不得為
    證據之情形，而未於言詞辯論終結前聲明異議者，視有前項
    之同意，刑事訴訟法第159 條第1 項及第159 條之5 分別定
    有明文。本件證人丙○○於警詢中所為之陳述，雖為被告以
    外之人於審判外之言詞陳述，然經本院於審判程序提示予被
    告並告以要旨，經被告表示無意見，且未聲明異議，又本院
    審酌證人警詢筆錄之記載，並無不正取供之情事，且證人於
    警詢時並無具結之可能，是就該等審判外言詞陳述作成時之
    情況，應認為適當，依前揭法條意旨，得援為本案證據。
貳、事實認定部分
    上開事實，業經被告於本院審理時坦承不諱，並經證人丙○
    ○於警詢及偵查時證述在卷，復有本院96年度家護第236 號
    民事通常保護令及送達證書附卷供參，足認被告之自白與事
    實相符，事證明確，被告犯行應堪認定。
、法律適用部分
一、核被告所為，違反法院依家庭暴力防治法第14條第1 項第2
    款所為禁止騷擾、跟蹤之裁定，係犯家庭暴力防治法第61條
    第2 款之違反保護令罪。
二、爰審酌被告已知悉保護令之內容，竟對丙○○為上開騷擾及
    跟蹤行為而違反保護令，且前已因違反保護令案件，經檢察
    官聲請本院羈押，甫於96年12月17日釋放，即於數日內再為
    本件犯行，又被告數度尾隨跟蹤丙○○，並拍打丙○○駕駛
    車輛之行為，對於丙○○造成心理上之恐懼，所為顯不足取
    ，然被告於本院審理時已坦承犯行，犯後態度尚屬良好，併
    其犯罪動機等一切情狀，量處如主文所示之刑，並諭知易科
    罰金之折算標準。
三、公訴意旨另略以：被告於96年12月23日凌晨4 時30分許，騎
    乘機車前往丙○○之工作地點，未經丙○○同意，即行至距
    離丙○○約2 、3 公尺處，要求丙○○撤銷保護令，並於丙
    ○○駛至忠二路派出所後，騎車趕至現場，在距離丙○○僅
    3 、4 公尺處，要求丙○○不准報案及撤銷保護令，以此方
    式接近丙○○，而違反上開保護令之內容等情，因認被告涉
    有違反家庭暴力防治法第61條第4 款之違反保護令罪嫌。惟
    按法院於審理終結後，認有家庭暴力之事實且有必要者，應
    依聲請或依職權核發命相對人遠離被害人之住居所、學校、
    工作場所或其他被害人或其特定家庭成員經常出入之特定場
    所特定距離之通常保護令；而違反法院依家庭暴力防治法所
    為之遠離住居所、工作場所、學校或其他特定場所之裁定者
    ，為家庭暴力防治法所稱違反保護令罪，家庭暴力防治法第
    14條第1 項第4 款及第61條第4 款分別定有明文。經查，被
    告於前開時、地，確未經丙○○同意，靠近丙○○50公尺以
    內之距離，業經被告供承無誤，且經證人丙○○證述明確，
    然本院96年度家護字第236 號民事通常保護令係命除丙○○
    主動靠近外，被告最少應遠離丙○○處至少50公尺，亦即原
    則上禁止被告靠近丙○○50公尺以內之距離，惟並未指明被
    告應遠離丙○○之工作場所或其他丙○○經常出入之特定場
    所，此有前開通常保護令可憑，顯與家庭暴力防治法第14條
    第1 項第4 款係以被害人之住居所、學校、工作場所或經常
    出入之特定場所為規範內容之情形不同，因法院依據家庭暴
    力防治法之規定，裁定命相對人遠離特定場所特定距離時，
    係為達保護被害人之目的，限制相對人之行動自由，又家庭
    暴力防治法第61條第4 款係以相對人違反法院依法要求遠離
    住居所、工作場所、學校或其他特定場所之裁定，為刑罰之
    處罰要件，基於罪刑法定原則，為使相對人之義務內容明確
    ，對於該法第61條第4 款所稱之「其他特定場所」，應認係
    指同法第14條第1 項第4 款所定「其他被害人或其特定家庭
    成員經常出入之特定場所」，亦即仍應以「特定場所」作為
    規範內容，不應擴張解釋為被害人所在之任何位置，均屬家
    庭暴力防治法第14條第1 項第4 款及第61條第4 款所稱之「
    特定場所」，而上開保護令並未具體指出被告應遠離丙○○
    之工作場所或其他丙○○經常出入之特定場所，雖該保護令
    要求被告原則上應遠離丙○○處至少50公尺之距離一節，對
    於丙○○之保護，與指定被告遠離丙○○之工作場所等特定
    場所特定距離相較更為周全，然該保護令既未明確禁止被告
    應遠離丙○○之工作場所或其他丙○○經常出入之場所特定
    距離，基於罪刑法定原則，自難認被告前往丙○○之工作場
    所，且靠近丙○○未滿50公尺之距離等行為，已該當家庭暴
    力防治法第61條第4 款之違反保護令罪，本應就此部分為無
    罪之諭知，然法院依家庭暴力防治法第14條規定核發保護令
    者，保護令內之數款規定，均係保護令之內容，僅係將其違
    犯情形逐一列舉，被告如同時違反保護令內數款規定，仍僅
    係違反一保護令罪，是若此部分成立犯罪，與前開科刑部分
    ，為實質上一罪關係，爰不另為無罪之諭知。
據上論斷，應依刑事訴訟法第299 條第1 項前段，家庭暴力防治
法第61條第2 款，刑法第11條前段、第41條第1 項前段，判決如
主文。
本案經檢察官甲○○到庭執行職務。
中    華    民    國    97    年    1     月    31    日
                  刑事第二庭法    官  邰婉玲
以上正本證明與原本無異。
如不服本判決應於收受本判決後10日內向本院提出上訴書狀，其
未敘述上訴理由者，並得於提起上訴後10日內向本院補提理由書
狀（均須按他造當事人之人數附繕本）「切勿逕送上級法院」。
中    華    民    國    97    年    1     月    31    日
                            書 記 官  彭筠凱
附錄所犯法條：
家庭暴力防治法第61條第2款
違反法院依第 14 條第 1 項、第 16 條第 3 項所為之下列裁定
者，為本法所稱違反保護令罪，處3年以下有期徒刑、拘役或科
或併科新臺幣10萬元以下罰金：
二、禁止騷擾、接觸、跟蹤、通話、通信或其他非必要之聯絡行
為。


司法院資訊處製作；財團法人民間司法改革基金會備份。
